最高法院刑事判決　　　　　　　　　　　　　　　八十八年度台上字第三三三七號
　　上　 訴　 人
　　即　自訴　人　劉佳坤　男
　　上訴人即被告　葉武生　男
　　被　　　　告　甲○○　女
　　　　　　　　　乙○○　男
　　共　　　　同
　　選 任辯護 人　俞兆年律師
右上訴人等因自訴人自訴被告等誣告案件，不服台灣高等法院中華民國八十六年六月
二十日第二審更審判決（八十六年度上更(一)字第九四號，自訴案號：台灣新竹地方法
院八十四年度自字第一三三號），提起上訴，本院判決如左：
    主  文
原判決關於葉武生部分撤銷，發回台灣高等法院。
其他上訴駁回。
    理  由
一關於發回部分：
本件原判決認定上訴人即被告葉武生意圖上訴人即自訴人劉佳坤受刑事處分，於民國
八十三年六月十六日具狀向台灣新竹地方法院檢察署檢察官誣指自訴人於八十三年四
月二十八日挾持被告至苗栗市○○路大富豪酒店，並招來華南銀行苗栗分行經理柯清
標及副經理魏玉瑩坐陪，強迫被告招待喝酒，席間自訴人更當眾對被告拳打踢，涉
犯強制罪云云等情，因而將第一審判決撤銷，改判仍論處被告意圖他人受刑事處分，
向該管公務員誣告罪刑，固非無見。
惟查：(一)、卷宗內之筆錄及其他文書可為證據者，應向被告宣讀或告以要旨。刑事訴
訟法第一百六十五條第一項定有明文。原判決既將證人柯清標之證詞，作為被告有罪
判決證據之一，自應於審判期日向被告宣讀或告以要旨，方為合法，乃原審未踐行此
項程序，僅就證人方春美、魏正瑩、郭文堂之證言朗讀並告以要旨，而未就證人柯清
標之證言朗讀並告以要旨（見原審更(一)卷第一五四頁），遽採為斷罪之資料，難謂無
應於審判期日調查之證據未予調查之違法。(二)、誣告罪之成立，以虛構事實為要件。
依原判決理由所引述證人柯清標、魏正瑩供證其等當時確有在大富豪酒店，及由被告
之會計方春美代簽發本票付帳之情形，則被告向檢察官具狀告訴所指招來華南銀行苗
栗分行經理柯清標及副理魏正瑩坐陪，由被告招待喝酒之部分，即非虛構之事實，是
柯清標及魏正瑩係何人招來坐陪﹖柯、魏在大富豪之時間多久﹖席間情形如何﹖何以
由被告之會計方春美代簽本票付帳﹖凡此事項尚未完全明瞭，且與被告有無虛構事實
誣告至有關係，原審未深入調查，遽行判決，仍嫌速斷，不足以昭折服，自屬可議。
(三)、依卷附之自訴人與被告等間所立之和解書（見原審更(一)卷第七七頁），雖未記載
自訴人有挾持被告前往酒店喝酒並予以毆打之情事，但就其內容已有記載係因新竹地
方法院檢察署八十三年偵字第五八八八號等事件經雙方協議成立之情形，而該八十三
年偵字第五八八八號案件，即係被告告訴自訴人犯強制罪之案件，則對於雙方當時在
未偵查終結前協議和解之目的何在﹖原審未予究明，即以不能憑該和解書推定自訴人
有挾持強迫被告之情事，而為認定被告有誣告之犯行，亦嫌速斷。自訴人及被告葉武
生上訴意旨分別指摘原判決此部分不當，非全無理由，應認仍有發回更審之原因。又
原判決對於被告葉武生不另諭知無罪之部分，基於審判不可分之原則，亦一併發回，
附此明。
二關於駁回部分：
按刑事訴訟法第三百七十七條規定：上訴於第三審法院，非以判決違背法令為理由，
不得為之。是提起第三審上訴，應以原判決違背法令為理由，係屬法定要件。且必須
依據卷內訴訟資料為具體之指摘，並足據以辨認原判決已具備違背法令之形式，始屬
相當。本件原判決以被告甲○○、乙○○無誣告自訴人劉佳坤之故意，因而將第一審
論處被告甲○○、乙○○共同意圖他人受刑事處分，向該管公務員誣告罪刑之判決撤
銷，改判甲○○、乙○○均無罪，已詳其理由。自訴人上訴意旨略稱：被告甲○○
、乙○○於八十三年六月十六日提出於檢察官之告訴狀有簽名蓋章，在偵查庭上亦多
有不實虛構捏造之詞，原審未具備確實之原因理由而將被告等改判無罪，難予心服云
云。惟查原判決對於被告甲○○、乙○○部分，綜核全卷資料，以被告甲○○、乙○
○二人既未親歷其事，對葉武生至大富豪酒店究竟有無遭挾持或受強迫，未必了然，
又聽聞葉武生之詞，難免誤會，不能逕認其二人就此確有誣告之故意，至被告等與自
訴人間確有土地買賣及票據糾紛，雙方纏訟連連，尚難遽指其間無使被告誤會或以為
自訴人有犯罪嫌疑之事因存在，則就被告告訴自訴人詐騙高價購地及脅迫簽發票據之
部分，亦難認有憑空捏造之誣告故意，已說明其證據之取捨及改判無罪之理由綦詳，
並無理由不備之情形存在。上訴意旨對於原判決所為之論斷，究竟有何違背法令之處
，並未依據卷內訴訟資料，具體指明，而僅泛言被告等在偵查庭上有不實虛構捏造之
詞，及不能使人心服云云，顯不足據以辨認原判決關於改判被告甲○○、乙○○無罪
部分已具備違背法令之形式，揆諸上開說明，此部分上訴違背法律上之程式，應從程
序上予以駁回。
據上論結，應依刑事訴訟法第三百九十五條前段、第三百九十七條、第四百零一條，
判決如主文。
中      華      民      國    八十八    年      六      月    二十四    日
                              最高法院刑事第十庭
                                  審判長法官  莊  登  照
                                        法官  洪  明  輝
                                        法官  蔡  清  遊
                                        法官  黃  一  鑫
                                        法官  林  秀  夫
      右正本證明與原本無異
                                              書  記  官
中      華      民      國    八十八    年      七      月      一      日
                                                                        Ｔ
